臺灣士林地方法院刑事判決　　　　　　　　　　　　　九十一年度易字第二四一號
　　公　訴　人　臺灣士林地方法院檢察署檢察官
　　被　　　告　丁○○
右列被告因偽造文書案件，經檢察官提起公訴（九十年度偵字第四八四八號），本院
判決如左：
    主  文
丁○○共同連續行使明知為不實之事項，而使公務員登載於職務上所掌管之公文書，
足以生損害於公眾，累犯，處有期徒刑伍月，如易科罰金，以參佰元折算壹日。
    事  實
一、丁○○曾於民國八十三年間因傷害案件，經台灣桃園地方法院判處有期徒刑四月
    確定，於八十四年三月三十日易科罰金執行完畢，竟仍不知悔改。復因與大陸地
    區人民乙○○（另案判決確定）係姻親關係，而甲○○與丙○○原為夫妻（均另
    案判決確定），二人於八十五年九月二十六日離婚後，四人均明知丙○○與乙○○並無結婚之真意，惟認倘能促成乙○○與台灣地區人民丙○○結婚而得以探親
    名義來台並為其謀職，將有利可圖，乃由丁○○與乙○○、甲○○、丙○○基於
    共同之概括犯意聯絡，約定由乙○○支付共人民幣十二萬元予丁○○，由丁○○
    支付甲○○、丙○○人民幣五萬元作為報酬，由甲○○陪同丙○○於八十七年十
    一月二十六日至大陸福建省，與乙○○辦理假結婚，並取得福建省福清市公證處
    公證書後，持前開公證書及財團法人海峽交流基金會所核發載有證明前開公證書
    正本與副本內容相符之旨之證明書等文件，於八十七年十二月二十三日至台北縣
    八里鄉戶政事務所辦理結婚登記，使不知情之戶政事務所承辦公務員誤為丙○○
    、乙○○確已於八十七年十一月二十六日結婚，而將該不實事項登載於職務上掌
    管之戶役政連線電腦資料庫公文書（起訴書誤載為戶籍登記簿）上，並據以核發
    戶籍謄本，足以生損害於戶政機關對於戶政管理之正確性。嗣基於同一概括犯意
    ，由甲○○、丙○○持前開內容不實之戶籍謄本於八十七年十二月二十四日至內
    政部警政署入出境管理局，以探親名義申辦乙○○中華民國台灣地區旅行證而行
    使，使不知情之該局承辦公務員核發中華民國台灣地區旅行證；於八十八年八月
    十九日（起訴書誤載為十二日）由丁○○持同前內容不實之丙○○戶籍謄本至內
    政部警政署入出境管理局，以探親名義申辦乙○○中華民國台灣地區旅行證而行
    使，使不知情之該局承辦公務員再次核發中華民國台灣地區旅行證；乙○○乃順
    利以探親名義於八十八年一月二十五日、十月四日二次入境來台，足生損害於主
    管機關對於入出境管理之正確性。乙○○於八十八年一月二十五日來台後，甲○○、丙○○與丁○○即基於共同犯意聯絡設法為其尋覓工作，適甲○○見報上所
    刊登之應徵廣告，循報載電話號碼聯絡許富貴，知悉許富貴確有意僱工，經甲○○詢問有關該工作內容及待遇等情形後，於八十八年二月下旬某日即居間介紹乙○○至位於新竹縣新豐鄉○○路六三號許富貴之養雞場工作。
二、案經台灣士林地方法院檢察署檢察官自動檢舉偵查起訴。
    理  由
一、訊之被告丁○○雖坦承明知丙○○、乙○○為假結婚，仍於八十八年八月十九日
    持丙○○交付內容不實之戶籍謄本前往內政部警政署入出境管理局行使申請乙○○中華民國台灣地區旅行證，然否認有其他公訴人起訴之犯行。惟查：
  （一）被告丁○○與甲○○、丙○○確實為使大陸人民乙○○得以探親名義來台工
        作，由丙○○與乙○○在大陸辦理假結婚，持假結婚之公證書等文件，向台
        北縣八里鄉戶政事務所辦理結婚登記及由丙○○、甲○○、丁○○分持記載
        上開不實事實之戶籍謄本二次赴內政部警政署入出境管理局申辦乙○○中華
        民國台灣地區旅行證之事實，業據乙○○、甲○○、丙○○分別於本院八十
        九年度易字第七五五號案件警訊及偵審中供明在卷；乙○○供稱「我們是在
        福建市民政局辦理假結婚的登記，目的就是以探親的名義來台灣工作」、「
        （問：你是與誰接洽假結婚及辦理來台手續？）是一個綽號『阿明』的人及
        甲○○。阿明年約三十幾歲的男子，我給付了十二萬的人民幣，錢我是在我
        的家鄉福建省福清給的，錢我交給阿明和甲○○二人，我先在辦理公證結婚
        的時候付了三分之二的報酬，等到入台證寄到大陸時我又付了三分之一的報
        酬，我們當初就是說好要讓我順利來台打工賺錢」、「我是從去年農曆年過
        後才在（許富貴的養雞場）那裡工作，一個月薪水三萬七千元，工作內容是
        抓雞和殺雞，是甲○○看了報紙之後，知道有這個工作機會就帶我過去那邊
        工作」等語（見本院八十九年易字第七五五號卷內八十九年十一月二十四日
        訊問筆錄），丙○○供稱「是前夫帶我過去福建，經過阿明的介紹才認識林
        （炳加）的」、「我當時的經濟困難，我有四個小孩要養，只靠我在工廠工
        作，王（慶雲）沒有工作還負債一、二十萬元，所以我就聽王（慶雲）的話
        ，只要我跟王（慶雲）去大陸帶人過來，也就是我過去大陸與他人辦理結婚
        就可以有一筆收入，阿明當時說我們可以拿到二十萬元」、「（你曾持戶籍
        資料到入出境管理局辦理林的來台資料）有的，是王（慶雲）帶我去的」、
        「（問：你先後幾次到入出境管理局）我只有去一次」等語（見本院八十九
        年易字第七五五號卷內八十九年十二月五日訊問筆錄），甲○○供稱「八十
        七年十月十八日我跟莊一義到大陸去，莊把我交給在大陸的福清的另一個台
        灣人熊健明（按應為丁○○之誤）：：：熊（健民）說不如把我前妻帶過來
        與大陸人辦假結婚，我同意，是為了錢才同意的，我單獨回台，我把此事告
        訴葉（秀貞），葉（秀貞）沒有什麼意見，就照我的話做：：：我和前妻和
        小兒子就搭機到大陸福清找熊（健民），由葉（秀貞）和林（炳加）辦理假
        結婚」、「我拿：：公證書到海基會領取寄過來的公證書，再到戶政事務所
        辦理結婚登記，並取得戶籍謄本後：：：到入出境管理局申請入台旅行證，
        五天後取證並交給在台的熊（健民），熊（健民）說沒有空，我就親自將證
        件送到大陸給林（炳加）」、「熊健明（按應為丁○○之誤）就是阿明」、
        「他家在楊梅埔心」「（問：你前妻與乙○○辦理假結婚使其來台約定報酬
        多少）五萬元人民幣，我是跟熊（健民）談的」、「就我所知，（乙○○來
        台的費用）是包括來台工作在內」等語（見本院八十九年易字第七五五號卷
        內八十九年十二月五日訊問筆錄），且丙○○於本院九十一年八月二十六日
        訊問時，亦以證人身分到庭具結證稱：其於前案所指「阿明」即為本件被告
        丁○○無誤。此外，並有戶籍謄本、財團法人海峽交流基金會證明、公證書
        及內政部警政署入出境管理局八十九年十二月二十二日（八九）境信昌字第
        八七七三五號函檢送之大陸地區人民進入台灣地區旅行證申請書、大陸地區
        人民進入台灣地區保證書、委託書及該局九十一年七月一日境信昌字第０九
        一００四五四二九號函附出入境紀錄表、大陸地區人民進入台灣地區旅行證
        申請書、大陸地區人民進入台灣地區保證書等可參。被告與乙○○、丙○○
        、甲○○共同以前開假結婚並偽造文書之方式使大陸地區人民乙○○得以探
        親名義入境之犯行，事證明確。
  （二）被告雖否認居間介紹許富貴僱用乙○○在台工作云云，但查，乙○○於本院
        前案訊問時供稱：「：：：在大陸跟阿明（指丁○○）、葉（秀貞）、王（
        慶雲）協議好了（約定辦理假結婚是為了方便來台灣工作），他們三人都跟
        我協議（幫我在台找工作），他們跟我說一個月內可以賺二萬多元人民幣，
        他們當時告訴我只要到台灣與他們聯絡就可幫我找工作，：：：（在許富貴
        處工作是）王（慶雲）幫我找的，王（慶雲）看報紙找：：：我第一天到台
        灣時，葉（秀貞）就聯絡熊（健民），熊（健民）有找過我，跟我說先住在
        葉（秀貞）那裡，會幫我找工作，他們三人都有賺我的錢，按照當初在大陸
        的約定就應該幫我找工作」（本院八十九年易字第七五五號卷九十年二月十
        四日訊問筆錄參照）等情明確，足徵乙○○至許富貴處工作，雖係經由甲○○居間，但實則被告與丙○○除應允乙○○設法來台外，亦同意為其找尋工
        作，乙○○為此支付報酬十二萬元人民幣，是以被告就居間介紹乙○○來台
        工作，與甲○○、丙○○間均有犯意聯絡至明。按以自己共同犯罪之意思，
        事先同謀，而由其中一部分人實施犯罪之行為者，均為共同正犯（司法院大
        法官會議釋字第一０九號解釋參照），縱令被告未親自與許富貴聯繫、接洽
        ，仍應論以共同正犯。被告否認犯罪，尚非可採。綜上各節，本件事證已臻
        明確，被告之犯行洵堪認定。
二、被告與甲○○、丙○○、乙○○均明知丙○○、乙○○係假結婚，仍使台北縣八
    里戶政事務所承辦公務員，將丙○○、乙○○二人結婚之不實事項登載於職務上
    掌管之戶籍登記簿並據以核發戶籍謄本等公文書，並由甲○○、丙○○及被告先
    後持以向內政部警政署入出境管理局行使申辦乙○○進入中華民國台灣地區旅行
    證之行為，核係犯刑法二百十六條、第二百十四條之罪。所犯使公務員登載不實
    事項於所掌管之文書之低度行為，為行使之高度行為所吸收，不另論罪。被告與
    甲○○、丙○○居間介紹許富貴僱用乙○○所為，則係違反台灣地區與大陸地區
    人民關係條例第十五條第五款規定，應依同條例第八十三條第一項規定論處。被
    告與甲○○、丙○○、乙○○就前述行使係公務員登載不實文書之犯行，被告與
    甲○○、丙○○就居間介紹他人僱用乙○○之行為，均有犯意聯絡及行為分擔，
    為共同正犯。被告與甲○○、丙○○連續二次持前開登載不實事項之戶籍謄本，
    向內政部警政署入出境管理局承辦人員行使，據以申請乙○○之中華民國台灣地
    區旅行證，其前後二次行為，時間緊接，所犯罪名相同，顯係出於概括犯意為之
    ，為連續犯，應以一罪論，並依法加重其刑。又被告所犯前開二罪，具有方法目
    的之牽連關係，應從一重之連續行使使公務員登載不實文書罪處斷。被告曾於八
    十三年間因傷害案件，經台灣桃園地方法院判處有期徒刑四月確定，於八十四年
    三月三十日易科罰金執行完畢，有台灣高等法院檢察署刑案紀錄簡覆表在卷可稽
    ，其於五年內再犯本件有期徒刑以上之罪，應論以累犯，並依法遞加重其刑。爰
    審酌被告等之犯罪動機、目的、犯後坦承部分犯行之態度等及其他一切情狀，量
    處如主文所示之刑。又刑法第四十一條業於九十年一月十日公布修正，並於同年
    一月十二日生效，該條第一項規定：「犯最重本刑為五年以下有期徒刑以下之刑
    之罪，而受六月以下有期徒刑或拘役之宣告，因身體、教育、職業、家庭之關係
    或其他正當事由，執行顯有困難者，得以一元以上三元以下折算一日，易科罰金
    。但確因不執行所宣告之刑，難收矯正之效，或難以維持法秩序者，不在此限。
    」事涉刑之執行，爰依修正後刑法第四十一條第一項前段規定，諭知易科罰金之
    折算標準。
據上論斷，應依刑事訴訟法第二百九十九條第一項前段，台灣地區與大陸地區人民關
係條例第八十三條第一項，刑法第十一條前段、第二十八條、第五十六條、第二百十
六條、第二百十四條、第五十五條、第四十一條第一項前段、第四十七條，罰金罰鍰
提高標準條例第一條前段、第二條，判決如主文。
本案經檢察官陳家美到庭執行職務
中      華      民      國      九十一      年    十      月      七    日
                                臺灣士林地方法院刑事第四庭
                                          法  官  洪  慕  芳
右正本證明與原本無異。
如不服本判決，應於判決送達後十日內，向本院提出上訴狀。
                                          書記官  田  汲  雷
中      華      民      國      九十一      年    十    月      十一    日
附錄本案論罪科刑法條全文：
臺灣地區與大陸地區人民關係條例第八十三條第一項：
  違反第十五條第四款或第五款規定者，處二年以下有期徒刑、拘役或科或併科新台
  幣三十萬元以下罰金。
刑法第二百十六條：
  行使第二百十條至第二百十五條之文書者，依偽造、變造文書或登載不實事項或使
  登載不實事項之規定處斷。
刑法第二百十四條：
  明知為不實之事項，而使公務員登載於職務上所掌之公文書，足以生損害於公眾或
  他人者，處三年以下有期徒刑、拘役或五百元以下罰金。
